【裁判字號】    95,保險簡上,10
【裁判日期】    951127
【裁判案由】    給付保險金
【裁判全文】
臺灣臺北地方法院民事判決          95年度保險簡上字第10號
上  訴  人  新光人壽保險股份有限公司
法定代理人  甲○○
訴訟代理人  丁○○
            丙○○
被上訴人    乙○○
                      樓
訴訟代理人  張清浩律師
上列當事人間請求給付保險金事件，上訴人對於中華民國九十五
年六月十九日本院臺北簡易庭九十四年度北保險簡字第二十七號
第一審判決提起上訴，本院於民國九十五年十一月六日言詞辯論
終結，判決如下：
    主  文
上訴駁回。
第二審訴訟費用由上訴人負擔。
    事  實
甲、被上訴人起訴主張：被上訴人於民國87年間投保上訴人所辦
    理之「長樂終身壽險」，及附加安心住院保險條款，約定如
    被上訴人因病住院接受治療時，上訴人即應按日以新臺幣（
    下同）2,000元給付被上訴人。嗣被上訴人於88年起因病四
    肢癱瘓而於長庚紀念醫院林口分院就醫後，並因林口分院無
    復健病床而辦理出院及轉入長庚紀念醫院桃園分院接受復健
    治療，期間曾向上訴人申請理賠住院之保險金，惟上訴人除
    部分給付外，尚積欠自93年8月30日起至同年11月10日為止
    計71日、自93年12月9日起至94年2月1日為止計54日，共125
    日合計為250,000元之住院保險金未給付，經被上訴人多次
    催討無效，為此，爰依系爭保險附約請求上訴人給付所積欠
    之住院保險金及自起訴狀繕本送達上訴人之翌日即94年7 月
    12日起至清償日止，按年息5%計算之利息之判決。原審為被
    上訴人勝訴判決，並依職權宣告假執行，被上訴人於本院為
    駁回上訴之聲明。
乙、上訴人則以下列辯詞置辯：
一、系爭保險條款約定，「住院」係指被保險人因疾病或傷害，
    經醫師診斷，必須入住醫院診療時，經正式辦理住院手續並
    確實在院接受診療。且該「醫院」係不包括專供休養、戒毒
    、戒酒、護理、養老等非以直接診治病人為目的之醫療機構
    。可見系爭保險契約就住院要求須具有「必要性」及「診療
    急迫性」。
二、被上訴人於原審所提出之診斷證明書及長庚醫院回函僅係表
    明被上訴人有因病住院復健之事實，卻未見有「被上訴人必
    須住院方得進行復健」之類此字樣，且復健多有以門診或居
    家方式進行者，是具復健必要性並非即具「住院」必要性，
    因此實無法證明被上訴人之住院係具必要性。
三、復綜觀上訴人之病歷、護理紀錄等，首先被上訴人住院之日
    數多卻非連續，93年度一年住院總日數即達246天但卻分割
    數階段住院；每階段之住院期間皆恰巧未超過上開系爭附約
    （4險）之住院日數限額90日；每次住院之間隔亦恰巧均超
    過條款約定之「出院後14日內再次住院時，其各種保險金給
    付合計額，視為同一次住院辦理。」其次，就住院地點而言
    ，93年後被上訴人若係因手術而住院者（必要性、短期性）
    皆係位於林口長庚醫院，而復健住院（非必要、長期性）則
    皆位於長庚醫院桃園分院。查長庚醫院「桃園分院」目前雖
    為綜合醫院，然其前身是「復健分院」，既為復健分院，對
    有復健必要之病人主動提出之住院需求，自無拒絕之理，為
    此等住院實非符合契約本旨之「必要性」。復按被上訴人於
    林口長庚醫院93年12月4日之住院護理紀錄單所示，被上訴
    人係主動表示想轉復健分院，93年12月1日至93年12月9日之
    出院病歷摘要及護理紀錄單上，分別載明「醫師同意出院」
    及「病患病情符合出院標準」，因此可見被上訴人於93年12
    月9日甫自林口長庚醫院出院旋即轉入長庚醫院桃園分院住
    院（93.12.09~94.02.01），乃被上訴人個人選擇之行為，
    而非醫師認定應住院治療，因此此段期間之住院並不符合系
    爭保險契約約定之「住院」條件。另被上訴人於93年8月30
    日至93年11月10日入住長庚醫院桃園分院治療，惟其卻於如
    此長時間治療後，旋即於93年11月12日（甫出院2天）至林
    口長庚醫院急重症神經外科門診；94年5月9日至94年6月21
    日住院於桃園分院期間，仍於94年6月3日至林口長庚醫院急
    重症神經外科門診；並於94年6月21日同樣於長庚醫院桃園
    分院住院相當期間後，於出院之同日再入住林口長庚醫院住
    院治療，依此被上訴人於長庚醫院桃園分院所為者究屬積極
    「治療」亦或單純「療養」，顯非無疑。又復健治療除住院
    復健外，尚得以居家復健或門診復健方式進行，被上訴人自
    88 年因病癱瘓至今，其復健治療應以非「復健黃金時期」
    ，且依長庚醫院桃園分院之護理紀錄所示，被上訴人每日進
    行復健之時程亦不長，甚至當日並無行復健治療之紀錄，因
    此是否真具住院必要性存有疑問。
四、縱認被上訴人有權請求，被上訴人請求之金額亦應為208,
    000元。按新光住院醫療日額保險附約第3條第4項反面解釋
    可知出院後90日內因同一疾病再度住院治療者，為同一次事
    故。復依該附約批註條款第1條第1項及要保書可知任何一次
    事故之住院治療給付日數，最高以365天為限。是被上訴人
    自92年8月4日起至94年6月24日間均係因頸脊髓炎相關病變
    就醫、復健，且均符合90日內再度住院之情形，是依上開約
    定均屬「同一次事故」，則上訴人於此期間前共已給付被上
    訴人282天住院理賠金，則被上訴人此次請求者應僅餘83天
    ，即83,000元。連同被上訴人主張之安康住院險附約之125
    日之保險金125,000元，被上訴人僅得請求共20 8,000 元之
    保險金。
五、聲明：（一）原判決廢棄（二）被上訴人在第一審之訴及假
    執行之聲請均駁回。
丙、不爭執之事項：
一、被上訴人於87年11月30日以其自身為要保人及被保險人，並
    以第三人郭仕欽為受益人向上訴人公司投保新光長樂終身壽
    險契約附加安康住院HS-10附約（4險）及住院醫療日額保險
    附約甲型（S型）。
二、被上訴人於93年8月30日起至同年11月10日為止計、自93 年
    12月9日起至94年2月1日為止，有住院之事實。
丁、得心證之理由：
一、被上訴人主張伊自93年8月30日起至同年11月10日為止計71
    日、自93年12月9日起至94年2月1日為止計54日，在長庚紀
    念醫院桃園分院接受復健治療，上訴人應給付住院保險金
    250,000元等情，業據其於原審提出保險單、診斷證明書、
    復健紀錄影本為證，上訴人則以上開辯詞資為抗辯，故本件
    爭點在於被上訴人有無住院復健必要性？如有必要性，則被
    上訴人之請求金額應為208,000元或250,000元？茲判斷如下
    ：
（一）查系爭醫療日額保險附約條款第三條第五項、住院保險附
      約條款第五條第四項均約定，所謂住院，係指被保險人因
      疾病或傷害，經醫師診斷必須入住醫院診療時，經正式辦
      理住院手續並確實在醫院接受診療者。（見原審卷第68、
      72頁），故本件首應審究者，即被上訴人上開住院行為，
      是否符合上開約定之要件。經查依被上訴人於原審提出之
      長庚紀念醫院桃園分院93年11月10日診斷證明書記載：「
      （被上訴人）頸脊髓炎及硬膜動脈畸形，併四肢無力及下
      肢痙攣，步行困難。病患因上述疾病，於93年8月30日住
      院，接受藥物及復健治療，於93年11月10日出院。」；94
      年2月1日診斷證明書記載：「因第3及第4胸椎狹窄，術後
      。頸脊髓炎及硬膜動脈畸形，併四肢無力及下肢痙攣，病
      患因上述疾病，於93年12月9日住院，接受藥物及復健治
      療，於94年2月1日出院。」（見原審卷第28、29頁），可
      知被上訴人在上開住院期間確實有接受醫師之藥物及復健
      等積極治療之情，並非單純「療養」。
（二）又查依長庚紀念醫院95年5月2日（95）長庚院法字第0274
      號函所示：「病患乙○○（即被上訴人）於93年12月9日
      「由林口院區轉往桃園院區治療，主要係其外科病情經治
      療後穩定，後續須持續復健治療，故為其轉桃園院區復健
      科進行復健治療。」（見原審卷第157頁），足見被上訴
      人在外科病情穩定下，由為之治療之醫師判斷被上訴人仍
      須復健治療而有住院之必要而為其轉至長庚醫院桃園院區
      做復健治療。雖上訴人以被上訴人於林口長庚醫院93年
      12月4日之住院護理紀錄單所示，被上訴人係主動表示想
      轉復健分院，93年12月1日至93年12月9日之出院病歷摘要
      及護理紀錄單上，分別載明「醫師同意出院」及「病患病
      情符合出院標準」，因此認被上訴人於93年12月9日甫自
      林口長庚醫院出院旋即轉入長庚醫院桃園分院住院（93.
      12.09~94.02.01），乃被上訴人個人選擇之行為云云，惟
      查上開住院護理紀錄單所載被上訴人表示想轉復健分院，
      僅為尚在住院中之被上訴人之意見表達，並無法證明最後
      轉院之行為係被上訴人所決定，又上開病歷摘要及護理紀
      錄單上所載，亦至多僅如上開長庚醫院函所示，係外科部
      醫師認被上訴人外科病情穩定而同意出院，並不代表被上
      訴人轉至桃園分院無必要性。另上訴人雖復以依長庚醫院
      桃園分院之護理紀錄之記載，認被上訴人每日進行復健之
      時程亦不長，甚至並無行復健治療之紀錄，是否具住院必
      要性有可疑云云，然查醫院之護理紀錄單，並無記載復
      健紀錄，而依被上訴人於原審所提出物理治療卡與職能治
      療卡上之病程紀錄以及長庚醫院林口分院函覆原審所附之
      病歷病程紀錄記載，顯示被上訴人確有作復健及藥物治療
      ，至復健治療時間長短，應依醫師指示為準，自難以此斷
      定即無住院之必要，故上訴人所辯，均不足採，應認被上
      訴人上開住院行為，已符合兩造保險契約約定之住院要件
      。
（三）再查被上訴人於93年8月30日至11月10日共住院71日，依
      上開93年11月10日診斷證明書所載之病因係「頸脊髓炎及
      硬膜動脈畸形，併四肢無力及下肢痙攣，步行困難。」；
      93年12月9日至94年2月1日止住院54日，依上開94年2月1
      日診診斷證明書記載之病因係「因第3及第4胸椎狹窄，術
      後頸脊髓炎及硬膜動靜脈畸形併四肢無力及下肢痙攣」，
      顯然被上訴人前後兩次住院，非因同一疾病住院，應非同
      一事故，上訴人仍應給付這兩次住院期間之保險金，故上
      訴人辯稱前後住院係同一事故，依系爭住院醫療日額保險
      附約約定，僅得請求83天，即83,000元云云，應屬無據，
      被上訴人就此部分仍得請求125天，即125,000元，連同上
      訴人不爭執之安康住院HS－10附約保險金125,000元，共
      計為250,000元。
二、綜上所述，被上訴人本於系爭保險契約約定，請求上訴人給
    付250,000元及自起訴狀繕本送達上訴人之翌日即94年7月12
    日起至清償日止，按年息5%計算之利息，為有理由，應予准
    許。又本件係就民事訴訟法第427條訴訟適用簡易程序所為
    上訴人敗訴之判決，依同法第389條第1項第3款規定，應依
    職權宣告假執行。是則原審判命上訴人如數給付，並依職權
    宣告假執行，於法並無不合。上訴意旨指摘原判決不當，求
    予廢棄改判，為無理由，應予駁回其上訴。
三、因本案事證已臻明確，兩造其餘主張陳述及所提之證據，經
    審酌後，認與判決結果無影響，爰不一一論駁，附此敘明。
戊、據上論結，本件上訴為無理由，依民事訴訟法第436條之1第
    3項、第449條第1項、第78條，判決如主文。
中    華    民    國    95    年    11    月    27    日
                 民事第二庭    審判長法  官  鄭純惠
                                     法  官  楊代華
                                     法  官  黃雯惠
以上正本係照原本作成
不得上訴
中    華    民    國    95    年    11    月    27    日
                                     書記官  林玗倩


司法院資訊處製作；財團法人民間司法改革基金會備份。
